臺灣高雄地方法院刑事判決　　　　　　　　　　　　九十二年度訴字第一九四五號
　　公　訴　人　臺灣高雄地方法院檢察署檢察官
　　被　　　告　丙○○
　　指定辯護人　本院公設辯護人乙○○
右列被告因偽造有價證券等案件，經檢察官提起公訴（九十二年度偵緝字第四一一號
），本院判決如左：
    主  文
丙○○意圖供行使之用，而偽造有價證券，處有期徒刑貳年，緩刑伍年。如附表所示
之物，均沒收之。
    事  實
一、丙○○自民國九十年十二月二十八日起迄翌年四月二十日止，受雇於甲○○經營
    之「嘉韻化妝品商行」擔任業務員，負責業務推廣、客戶服務、送貨及代收貨款
    ，係從事業務之人；因理財不善，積欠地下錢莊債務而需款孔急，竟基於意圖為
    自己不法所有，及偽造、行使偽造私文書之概括犯意：
  (一)先後於九十一年四月十日、十九日，未將其業務上持有，代「嘉韻化妝品商行」
    向客戶「屏東小楊」、「博登岡山」、「博登惠德」、「博登德豐」、「宇邦國
    際」收取之現金貨款總計新台幣（下同）三萬一千八百六十八元，及用以支付貨
    款，票號分別為：ＦＡＹ0000000號（面額一萬四千八百五十元，嗣由甲
    ○○支付七千元向持票人洪啟文贖回）、ＥＫＰ0000000號（面額一萬六
    千二百元）、票號前四碼不詳，後六碼為一０四六五二號（面額九千一百零八元
    ）之支票三張繳回；復於同年四月九日、十六日，將業務上持有欲送往客戶「柯
    藥局」、「杏林藥局」、「博登岡山」，總價四萬四千零四十元之「Ａ＋Ｅ」、
    眼霜等貨品，其中價值二萬三千六百四十六元部分交予地下錢莊抵債（其餘價值
    二萬零三百九十四元部分則送交公司客戶「屏東小楊」），將上述現金、支票、
    貨物等，以變異持有為所有之意，連續予以侵占入己，總計侵占金額共九萬五千
    六百七十二元。
  (二)其為掩飾侵占上開貨品之犯行，明知「柯藥局」、「杏林藥局」並未收到「嘉韻
    化妝商品行」之前開貨品，竟於應交由「柯藥局」、「杏林藥局」簽收之嘉韻商
    行銷貨憑單各一紙上，偽造「柯」、「杏林」之署名，偽造該銷貨憑單，並持以
    向嘉韻商行行使。
  (三)復承前揭概括犯意，於同年四月十二日，將甲○○所有，交付其供業務使用之車
    號ＺＬ—六七０八號自用小客車駛離公司，並以變異持有為所有之意，予以侵占
    入己。
  (四)丙○○為達詐得汽車貸款之目的，明知未得甲○○同意，竟基於變造特種文書、
    行使變造特種文書之概括犯意，於九十一年四月上旬某日，在高雄市○○路租屋
    處，以換貼自己相片方式，變造甲○○身分證影本一枚；再於同年四月十二日，
    駕駛ＺＬ—六七０八號自用小客車前往高雄市○○○路一一三號「有元當舖」，
    先持變造後之甲○○身分證影本向當舖負責人戴英宗行使，謊稱為車主甲○○本
    人，欲以該車質借現金為詐術，並偽造數目不詳之甲○○署名、簽押於典當單、
    車輛借出單，以此方式偽造該等私文書，又意圖供行使之用，偽造數目不詳之甲
    ○○署名、簽押於商業本票之有價證券，並一同交與戴英宗而行使之，使「有元
    當舖」戴英宗陷於錯誤而交付借款四萬元。
  (五)丙○○復承前述概括犯意，於九十一年四月十四日駕駛上開車輛前往高雄市○○
    ○路二九二號「正統當舖」，出示上開變造之甲○○身分證影本向當舖負責人謝
    連益行使，謊稱為車主甲○○本人，欲以該車質押借款為詐術，偽造如附表所示
    之甲○○署名、簽押於當票、委託切結書、讓渡保證書等文書，並持交謝連益而
    行使，使「正統當舖」謝連益陷於錯誤，以留車質押方式借予十萬元，足以生損
    害於「柯藥局」、「杏林藥局」、甲○○、「有元當舖」戴英宗、「正統當舖」
    謝連益，及戶政機關資料管理之正確性；嗣因丙○○於九十一年四月二十日無故
    離職，甲○○發覺有異，經清查丙○○經手款項、業務，始發現上情。
二、案經甲○○訴由臺灣高雄地方法院檢察署檢察官偵查起訴。
    理  由
一、訊據被告丙○○對於上開犯罪事實，於偵查及本院審理時均坦承不諱，核與告訴
    人甲○○於警詢、偵查及本院審理時之指訴，及證人戴英宗於偵查時所證情節皆
    相符；復有票號ＦＡＹ0000000支票正反面、前開票據執票人洪啟文收受
    支票回贖金七千元之收據、變造之甲○○身分證正反面、「嘉韻化妝品公司（商
    行）」員工基本資料、（正統當舖）當票、委託切結書、讓渡保證書、「正統當
    舖」負責人謝連益所出具之典當金回贖收據、「有元當舖」收當物品登記簿（正
    本）日報表（副本）影本各一紙，及告訴人提出之嘉韻商行銷貨憑單影本二紙在
    卷可憑；足認被告之自白與事實相符，堪信為真實；從而，本案罪證明確，被告
    之犯行堪以認定。
二、按刑法上所謂業務，係指個人基於其社會地位繼續反覆所執行之事務，其主要部
    分之業務固不待論，即為完成主要業務所附隨之準備工作與輔助事務，亦應包括
    在內；被告既係「嘉韻化妝品商行」之業務員，負責業務推廣、客戶服務、送貨
    及代收貨款等業務，自屬從事業務之人；核其所為，係犯刑法第二百零一條第一
    項之偽造有價證券罪、第三百三十六條第二項之業務侵占罪、第二百十六條、第
    二百十條之行使偽造私文書罪、第三百三十九條第一項之詐欺取財罪，及第二百
    十六條、第二百十二條之行使變造特種文書罪。
  (一)被告於嘉韻商行銷貨憑證上偽造「柯」、「杏林」之署名，及於典當單、車輛借
    出單、當票、委託切結書、讓渡保證書，及商業本票上偽造甲○○署押之行為，
    分別為偽造私文書、偽造有價證券之階段行為（最高法院四十四年臺上字第八六
    四號判例參照）不另論罪；其偽造典當單、車輛借出單、當票、委託切結書、讓
    渡保證書及變造特種文書後，復持以行使，其偽造私文書與變造特種文書之低度
    行為，應各為行使之高度行為所吸收，均不另論罪；又行使偽造有價證券之低度
    行為，則為偽造有價證券之高度行為所吸收，亦不另論罪。
  (二)被告先後多次業務侵占、行使偽造私文書、詐欺取財行為、行使變造特種文書行
    為，均時間緊接，所犯罪名亦相同，顯各基於概括犯意為之，皆為連續犯，均應
    論以一罪並依法加重其刑。
  (三)被告所為偽造有價證券、連續業務侵占、連續行使偽造私文書、連續詐欺取財、
    、連續行使變造特種文書之行為，均係為達詐得汽車借款之目的，所犯前開五罪
    間，互有方法目的之牽連關係，應從一重之偽造有價證券罪論處。
  (四)被告所犯為最輕本刑三年以上有期徒刑之罪，然被告平日素行尚佳，僅因投身軍
    旅，長期與外界隔閡，社會經驗不足，而積欠地下錢莊債務，又迫於催債壓力，
    情急下乃一時失慮，致犯本案，除經被告陳明在卷，並有證人戴英宗出具之收據
    證明書影本一紙在卷可憑，顯見其惡性並非重大，犯罪之情狀洵堪憫恕，如論以
    三年以上有期徒刑之罪，似嫌過苛，爰依刑法第五十九條之規定酌減其刑；並依
    刑法第七十一條第一項之規定，先加後減之。
  (五)公訴人雖未就被告於嘉韻商行銷貨憑單上連續偽造「柯」、「杏林」署押，及連
    續偽造該銷貨憑單並行使之犯行起訴，惟此部分與前開已起訴之連續行使偽造私
    文書部分有連續犯之裁判上一罪關係，應為起訴效力所及，本院基於裁判不可分
    之原則，自得併予審理。
  (六)爰審酌被告年輕力壯，本應依循合法途徑解決債務問題，竟貪圖不法利益，利用
    職務之便，恣意將業務上持有之物侵占入己，復趁機詐騙汽車借款，視誠信及職
    業道德如無物，所為嚴重破壞社會經濟秩序，亦不知尊重他人財產權益，兼衡其
    係因投資失利，迫於催債壓力，及其素行、手段、犯罪所得達二十三萬五千六百
    七十二元（包括業務侵占之九萬五千六百七十二元，及詐欺之十四萬元），犯後
    坦承犯行，態度良好，且已與告訴人甲○○達成和解，並獲其諒解等一切情狀，
    量處如主文所示之刑，資為懲儆。
  (七)被告前未曾受有期徒刑以上刑之宣告，有臺灣高等法院被告全國前案紀錄表一份
    可稽，其因一時失慮，偶罹刑典，惟事後已坦承犯行，深具悔意，且已完全償還
    本案犯罪所得，並於本院審理中取得告訴人甲○○之囿恕，有甲○○於本院九十
    三年二月四日審理時之供述可憑，信被告經此偵審程序後，應知警惕而無再犯之
    虞，本院因認所宣告之刑，以暫不執行為適當，爰宣告緩刑五年，以啟自新。
三、按偽造之有價證券，不問屬於犯人與否，沒收之；次按偽造之印章、印文或署押
    ，不問屬於犯人與否，沒收之，刑法第二百零五條、第二百十九條分別定有明文
    ；則如附表所示偽造之商業本票一紙（含其上數目不詳之「甲○○」署名、指印
    若干枚），雖未扣案，但無證據證明業已滅失；及當票上偽造之「甲○○」署名
    二枚、指印二枚，委託切結書上偽造之「甲○○」署名一枚、指印一枚，讓渡保
    證書上偽造之「甲○○」署名二枚、指印二枚，嘉韻商行銷貨憑證上偽造之「柯
    」、「杏林」署名各一枚，均應依法沒收之。再者，變造之甲○○身分證影本，
    係被告所有並供詐欺所用之物，應依刑法第三十八條第一項第二款之規定，沒收
    之。
四、偽造之當票、委託切結書、讓渡保證書，已由被告交與「有元當舖」辦理車輛質
    押借款，而為「有元當舖」之內部文書；另嘉韻商行銷貨憑證亦係該商行之內部
    文書，均非被告所有；另偽造之典當單、車輛借出單（均含其上數目不詳之偽造
    「甲○○」署名、指印若干枚），業經「有元當舖」銷毀滅失，有該當舖覆本院
    九十二年八月十四日雄院貴刑辰九二訴一九四五字第四六二四三號函一紙在卷可
    佐，爰均不予宣告沒收。
據上論斷，應依刑事訴訟法第二百九十九條第一項前段，刑法第二百零一條第一項、
第二百十六條、第二百十條、第二百十二條、第三百三十六條第二項、第三百三十九
條第一項、第五十五條、第五十九條、第七十四條第一款、第二百零五條、第二百十
九條、第三十八條第一項第二款，判決如主文。
本案經檢察官丁○○到庭執行職務。
中    華    民    國      九十三      年       二       月     十八     日
                                  臺灣高雄地方法院刑事第十五庭
                                  審判長  法  官    張維君
                                          法  官    劉惠娟
                                          法  官    洪珮婷
右正本證明與原本無異。
如不服本判決，應於判決送達後十日內，向本院提出上訴狀。
                                          書記官    于耀文
中    華    民    國      九十三      年      二      月      十八      日
附表：
┌───┬───────────┬─────┬─────────────┐
│編  號│      名    稱        │  數  量  │        備      註        │
├───┼───────────┼─────┼─────────────┤
│  一  │本票                  │  一  紙  │含數量不詳之「甲○○」署名│
│      │                      │          │、指印若干枚              │
├───┼───────────┼─────┼─────────────┤
│  二  │「甲○○」署名、指印  │  各二枚  │於「有元當鋪」當票上      │
├───┼───────────┼─────┼─────────────┤
│  三  │「甲○○」署名、指印  │  各一枚  │於「有元當鋪」委託切結書上│
├───┼───────────┼─────┼─────────────┤
│  四  │「甲○○」署名、指印  │  各二枚  │於「有元當鋪」讓渡保證書上│
├───┼───────────┼─────┼─────────────┤
│  五  │署名「柯」            │  一  枚  │於嘉韻商行銷貨憑證上      │              │
├───┼───────────┼─────┼─────────────┤
│  六  │署名「杏林」          │  一  枚  │於嘉韻商行銷貨憑證上      │              │
├───┼───────────┼─────┼─────────────┤
│  七  │變造之甲○○身分証影本│  一  紙  │被告換貼自己照片變造所製成│
└───┴───────────┴─────┴─────────────┘
